# 实务中特殊的股权划转核算问题

提问人：dxd1516 时间：2022-05-22 16:49:26
请教陈版及各位大神，最近实务中遇到一些问题，我先说一下背景，原来某当地财政局控股公司（某金融控股集团）系成立两年，因市政府战略规划布局，考虑尽快做大某金融控股集团，将市国资下的某国有资产管理有限公司的20%股权划转至某金控控股集团；①该国有资产管理公司主要是管理和经营 (包括政府办公大楼、公园或广场、市政道路、土地、无形资产和其他资产），其资产规模将近 300 亿，因无正常业务上的经营，该国有资产管理公司历年来利润表只有资产折旧与摊销产生的费用，无其他任何收入、损失及利得；②核查相关政府文件、股权划转过程中的协议以及询问实际业务管理决策方面，某金融控股集团并不参与管理某国有资产管理公司，意指做大某金融集团资产规模，方便开拓业务。
问题：某金融控股集团无偿持股20%的某国有资产管理公司，在此背景下项目组结合其相关政府划转的文件在股权认定和其后续会计核算产生多方口径和问题①我们认为此次划转应该确认为长投，并且权益法进行核算，产生的问题是该国有资产管理公司利润表每年费用如上述问题，产生的费用已经千万级别了，如果权益法进行核算将直接影响某金融控股集团利润表，某金融集团因业务刚成立， 2021 年利润为 1700 万左右，权益法核算后净利润为负一千多万，在某金控集团业务开展领域的指标上已经不能达标，此做法已经不能真实反映出某金融控股集团的实际经济产生的经济效益了。
②项目组不建议进行长投核算，首先对某国资管理公司不具备重大影响不参与经营管理，其公司产生的费用不应该直接影响某金融集团利润，将其认为为其他权益工具投资，产生的影响直接计入所有者权益，但是问题是政府无偿划转的这部分股权如果确认其他权益工具投资，会计如何处理借：其他去权益工具投资 贷：资本公积？ （合适吗）
希望大佬们帮忙解惑，还有部分建议长投确认，但是不进行权益法核算，在附注中披露相关资产信息，已达到披露目的，这样做好像也不合适，感谢大佬们的回复

回答人：chenyiwei
这里需要解决的问题：
1 、被划入股权作价的合理性（主要是资产价值的真实性，是否足够“夯实”）；
2 、是否具有重大影响的判断，以及据此对会计核算模式的选择。
其中第一个问题更大。
首先，根据主帖中的信息，“该国有资产管理公司主要是管理和经营 (包括政府办公大楼、公园或广场、市政道路、土地、无形资产和其他资产），其资产规模将近 300 亿，因无正常业务上的经营，该国有资产管理公司历年来利润表只有资产折旧与摊销产生的费用，无其他任何收入、损失及利得”，即严格来说，该国有资产管理公司所持有的都是公益性资产，这类资产在政府会计体系下可以确认为资产（因为具有提供公共服务的“服务潜力”），但在企业会计下，这类资产没有产生经济利益流入的能力，不能确认为资产。也就是在确定划入股权的入账价值时，首先应关注其净资产的真实性，剔除不符合资产定义和确认条件的部分。
其次，关于划入方对该资产管理公司是否具有控制或重大影响的问题。从主帖描述的情况下看，倾向于属于无控制、无共同控制且无重大影响的“三无”股权投资，应作为金融资产核算。如果满足“非交易性”条件的，也可以指定为其他权益工具投资。如果可将这些公益性资产排除于划入方净资产之外，则划入股权的作价将明显减少，但后续也不会有这类资产的折旧、摊销等影响划入方损益或公允价值变动的问题。